【裁判字號】    98,交抗,2624
【裁判日期】    981029
【裁判案由】    違反道路交通管理處罰條例
【裁判全文】
臺灣高等法院交通事件裁定            98年度交抗字第2624號
  抗  告  人
  即受處分人  甲○○
                      號1樓
上列抗告人因違反道路交通管理處罰條例案件，不服臺灣台北地
方法院，中華民國98年9月29日所為裁定（98年度交聲字第3163
號），提起抗告，本院裁定如下：
    主  文
抗告駁回。
    理  由
一、抗告意旨略以：抗告人於民國（下同）98年6月23日下午5時
    18分許，駕駛車牌號碼1656－UZ號自用一般小客貨車，行經
    台中市○○路與市○路○○路口時，見路口紅燈亮起，隨即
    停車，惟因首次行經該地，不察該路口內一、二車道均是左
    轉專用車道，因後面車輛猛按喇叭，因而將車往前移動超過
    停車線使後面車輛能順利左轉，待綠燈亮起後始再繼續往前
    行駛，並無闖越該路口紅燈之違規情事，遽仍遭前方50～10
    0公尺處之警員攔下並予以開單，原審法院調查時亦僅單憑
    開單警員之片面說詞即為裁定，而忽略抗告人之辯解，抗告
    人實感不服，為此提起抗告云云。
二、按駕駛人駕駛汽車，應遵守道路交通標誌、標線、號誌之指
    示，道路交通安全規則第90條前段定有明文。而汽車駕駛人
    ，行經有燈光號誌管制之交岔路口闖紅燈者，處新臺幣（下
    同）1800元以上5400元以下罰鍰，道路交通管理處罰條例第
    53條第1項定有明文；另汽車駕駛人駕駛汽車違反道路交通
    管理處罰條例第53條規定者，除應依該條所規定之罰鍰處罰
    外，並應予記違規點數3點，道路交通管理處罰條例第63條
    第1項第3款亦定有規定。
三、查抗告人即受處分人甲○○於98年6月23日下午5時18分許，
    駕駛車牌號碼1656－UZ號自用一般小客貨車，沿台中市○○
    路由北往南方向行駛，行經設有燈光號誌管制之環中路與市
    ○路○○路口時，因未遵守道路交通號誌之指示，逕自闖越
    路口紅燈直行環中路行駛，適為執行勤務中之臺中市政府警
    察局第六分局市政派出所員警乙○○發覺後予以攔停，並即
    以抗告人有違反道路交通管理處罰條例第53條第1項之違規
    行為掣單舉發，抗告人不服，於上開舉發單所載應到案日期
    前提出陳述，經原處分機關函請原舉發單位調查結果，仍認
    抗告人有前揭違規行為，乃由原處分機關依道路交通管理處
    罰條例第53條第1項規定，於98年8月12日裁處抗告人罰鍰新
    台幣（下同）2,700元，並記違規點數3點等事實，此有台中
    市政府警察局中市警交字第GE0000000號舉發違反道路交通
    管理事件通知單影本及台北市交通事件裁決所北市裁罰字第
    裁22-GE0000000號違反道路交通管理事件裁決書等附卷可稽
    ，並據證人即當日舉發抗告人違規闖越紅燈之警員乙○○於
    原審法院調查時到庭具結證稱：伊擔任警察職務開始就從事
    交通稽查勤務，已有20多年了，當天伊站在距離抗告人違規
    路口約2、3百公尺處，但伊可以清楚看見路口燈號，且伊站
    立的位置沒有其他障礙物遮蔽視線，因為伊當天就是要在現
    場執行惡性違規之取締，現場有3個車道，該路口的燈號有4
    種燈，分別是直行綠燈、左轉綠燈、紅燈、黃燈，抗告人的
    車輛是行駛在左轉專用道，後來直行綠燈變為紅燈，同時也
    就是左轉燈變成綠燈，抗告人就闖紅燈往前直行至內車道，
    當時抗告人的車輛已經過了整個路口，伊就上前將抗告人攔
    停下來，並非如抗告人聲明異議理由所述他只是越線沒有闖
    越整個路口的情形，且現場違規路口的燈號變換順序為左轉
    綠燈完畢之後，就變成市政路變成綠燈，環中路仍然是紅燈
    ，並非如抗告人所述環中路變成綠燈，該環中路口燈號順序
    為直行綠燈、左轉綠燈、紅燈、直行綠燈、左轉綠燈、紅燈
    云云（見原審卷第15頁背面至16頁），並當庭提出系爭違規
    路口現場照片，另經原審法院電詢及函詢台中市政府交通處
    台中市○○路與市○路○○路口燈號時相為何時，經該處函
    覆稱環中路、市○路路口交通號誌有三個時相，分別為G1環
    中路綠燈（市政路紅燈）、G2環中路左轉綠燈（環中路直行
    紅燈、市政路紅燈）、G3環中路紅燈（市政路綠燈、環中路
    紅燈右轉），此有臺灣臺北地方法院公務電話紀錄、臺中市
    政府98年9月21日府交規字第0980245225號函附之環中路、
    市○路路口交通號誌時制計劃表各乙紙在卷可稽，核與證人
    乙○○上揭證述相符，而查證人乙○○係於停止之靜止狀態
    中即發現抗告人駕駛之上開自用一般小客貨車闖越該處交叉
    路口之紅燈（顯示燈號為左轉綠燈）而穿越直行，而以本件
    經舉發之時間係下午17時18分許，天色明亮，視線良好，並
    依卷附上揭現場路口照片所示，證人乙○○當時所在位置之
    環中路係一具有三線道之寬敞道路，面對違規路口之前方無
    任何遮蔽物阻擋視線，而證人乙○○並從事交通稽查勤務二
    十多年，則以一般執勤員警之專業訓練而言，對於該等職務
    上事項之觀察程度自遠較一般人更為專注，其應無誤判之可
    能，而證人乙○○係依法於上開時間執行勤務狀態中，與抗
    告人素不相識，復無何仇隙怨懟，嗣並經到庭具結擔保其所
    述之真實性，衡情應無甘冒偽證之重責而虛詞構陷抗告人之
    理，另按交通警察掣單舉發違反道路交通管理處罰條例所列
    之違規事實，本質上為行政處分，係公務員基於職務上之權
    力，依法就特定之具體事件所為之具公法上效果之單方面行
    政行為，基於公務員為公法上行為具有公信力之原則，該行
    政行為當可被推定為其正，其據以依法處分之事實認定亦為
    正確無誤，本此公信原則，乃立法者賦予行政機關制定違反
    道路交通事件統一裁罰基準及處理細則，以達其維護交通秩
    序、安全之行政目的，若謂公務員所為一切行政行為均須預
    留證據以為日後之證明，顯將對於國家行政事務之推行產生
    阻礙，因此刑事訴訟法中關於犯罪證據有關之規定，與原屬
    於行政秩序罰之交通違規裁罰事件本質不合部分，於交通違
    規聲明異議案件審理程式中，自不在準用之列，其理至明。
    證人乙○○於依法執行職務時，親眼目睹抗告人駕車違規闖
    紅燈，並即予以攔停，嗣並就其親眼見聞於受有具結程序及
    偽證罪擔保之情形下，而於法院所為之前開證詞，並無何違
    背一般經驗或論理法則之情形，足證抗告人確有於上揭時地
    行經上開路口時闖越紅燈直行之違規事實，應堪認定。原處
    分機關因而就抗告人上述違規闖越紅燈之行為，依上開法條
    規定，裁處罰鍰新台幣2700元，並記違規點數3點，並無不
    當，原審因而認抗告人之聲明異議為無理由，而予以駁回，
    經核亦無不合，抗告人之抗告意旨猶執陳詞指摘原審裁定不
    當，尚難認有理由，應予駁回。
四、據上論結，應依道路交通案件處理辦法第26條，刑事訴訟法
    第412條，裁定如主文。
中    華    民    國    98    年    10    月    29    日
                  刑事第八庭    審判長法  官  鄭文肅
                                      法  官  蔡光治
                                      法  官  張傳栗
以上正本證明與原本無異。
不得再抗告。
                                      書記官  吳玉華
中    華    民    國    98    年    10    月    29    日


司法院資訊處製作；財團法人民間司法改革基金會備份。
